臺灣高等法院臺南分院民事判決　九十二年度上易字第一五六號
　　　上　訴　人　甲○○
　　　被　上訴人　乙○○
　　　訴訟代理人　丙○○
右當事人間請求侵權行為損害賠償事件，上訴人對於中華民國九十二年四月九日臺灣
嘉義地方法院第一審判決（九十一年度訴字第六五七號）提起上訴，本院（言詞辯論
終結期日：九十二年十二月二十三日）判決如左：
      主      文
上訴駁回。
第二審訴訟費用由上訴人負擔。
      事      實
甲、上訴人方面：
  一、聲明：求為判決：（一）原判決關於上訴人敗訴部分廢棄。（二）右廢棄部分
      ，被上訴人在第一審之訴駁回。（三）第一、二審訴訟費用由被上訴人負擔。
  二、陳述：除與原判決記載者相同，予以引用外，補稱：
  （一）原審未依上訴人之聲請命被上訴人到場，僅依醫生開立之《診斷證明》即認
        定賠償金額，令上訴人不服。據上訴人多次查訪，被上訴人傷勢並無如其所
        述之嚴重，受傷程度恢復良好且已行動自如，被上訴人發生車禍前就已殘障
        並領有《殘障手冊》且沒有工作，原審聽憑其訴訟代理人捏造事實；理賠部
        分被上訴人亦已自保險公司領取高額保險金。
  （二）上訴人高工畢業，目前務農，月入約新台幣（下同）一萬五千元左右；本件
        車禍兩造都有過失，但被上訴人的過失較嚴重。原判決所認定被上訴人減少
        之勞動能力及上訴人應給付之精神慰撫金太高；僅願意賠償被上訴人十多萬
        元。
  三、證據：援用第一審所提之證據。
乙、被上訴人方面：
    被上訴人未於言詞辯論期日到場，惟據其於準備程序提出書狀所為之聲明及陳述
    如后：
  一、聲明：求為判決：（一）駁回上訴。（二）第一、二審訴訟費用由上訴人負擔
      。
  二、陳述：除與原判決記載者相同，予以引用外，補稱：本件車禍係因上訴人轉彎
      車未讓被上訴人直行車先行所肇致，為上訴人之過失所造成，已經原審法院為
      詳盡調查，認事用法均稱妥適，上訴人空言被上訴人未到場、受傷程度恢復良
      好且行動自如而不服原判決，然被上訴人車禍之前的工作係種田，車禍前可以
      自行騎機車，目前不能行走，要靠輔助器行走。且被上訴人領取之強制責任保
      險金為九十九萬五千一百零三元。而上訴人迄今對於被上訴人之損害不但分文
      未賠償，更將自有財產作有目的性之脫產，致被上訴人無法求償，況被上訴人
      經此車禍已無法如通常人一般行走自如，故無法承受長時間的訟累，縱認原審
      判決賠償八十一萬多元，不足以彌補損害，然被上訴人只想早日審結。
  三、證據：援用第一審所提之證據。
丙、本院依職權向〈臺灣嘉義地方法院檢察署〉｛下稱〈嘉義地檢署〉｝調閱九十一
    年度調偵字第四０號〔含九十年度他字第一六二六號、九十年度發查字第五五０
    號、九十一年度偵字第一五七號、九十二年度執字第三五六號、〈臺灣嘉義地方
    法院〉（下稱〈嘉義地院〉）九十一年度交簡字第二四九號、九十一年度交簡上
    字第二七號〕過失傷害偵審全卷。
      理      由
一、本件被上訴人經合法通知，未於言詞辯論期日到場，經核並無【民事訴訟法】第
    三百八十六條所列各款情形，爰依上訴人之聲請，由其一造辯論而為判決，合先
    敘明。
二、被上訴人起訴主張：上訴人於民國（下同）九十年五月二十二日上午九時許，駕
    駛車號ＳＣ─八一一八號自小客車，沿嘉義縣新港鄉○○○路由東向西行駛，行
    經該公路與嘉義縣洪厝路之交岔路口，欲左轉彎進入洪厝路，原應注意汽車行駛
    至交岔路口，轉彎車應讓直行車先行，而依當時天候晴、日間自然光線、柏油路
    面、路面乾燥無缺陷、無障礙物、視距良好等情形，並無不能注意之情事，竟疏
    未注意，貿然左轉彎，適被上訴人騎乘車號ＬＴＧ─五八八號機車，沿嘉北公路
    由西向東未減速直行，兩車遂於交岔路口發生碰撞，被上訴人人車倒地，受有雙
    側股骨幹骨折、左手多處擦傷之傷害，目前兩腳機能已完全喪失，無法獨立行走
    ；爰依〈侵權行為損害賠償之法律關係〉，求為命上訴人賠償二百零九萬三千七
    百五十四元｛即(一)【醫療費用】：九八、０七二元＋(二)【醫療器材－助行器】：
    三、０００元＋(三)【看護費用】：一七六、０００元＋(四)【增加生活上之需要支
    出】：二五、九００元（即輪椅：二、九００元＋交通費：二三、０００元
    ）＋(五)【減少勞動能力之損害】：二、六八三、一八三元＋(六)【精神慰撫金】：
    一、０００、０００元；被上訴人於原審撤回機車修理費；扣除已請領強制保險
    之殘廢及醫療給付九九五、０七八元及被上訴人與有過失之比例三成｝及自〔刑
    事附帶民事起訴狀〕繕本送達之翌日起，按年息百分之五計算之利息之判決等語
    〔原審判命上訴人應賠償被上訴人八一一、一七七元及其法定遲延利息，而駁回
    被上訴人其餘之請求，上訴人就其敗訴部分中爭執原審所認定之被上訴人【減少
    勞動能力】及【精神慰撫金】金額而提起上訴，被上訴人就其敗訴部分並未聲明
    不服〕。
三、上訴人則以：本件車禍係因被上訴人視力有問題始撞及上訴人之自小客車，被上
    訴人應負較大之過失責任；且被上訴人發生車禍前就已殘障並領有《殘障手冊》
    又沒有工作，而其所受傷勢並無如其所述之嚴重，受傷程度恢復良好且已行動自
    如；原審未依上訴人之聲請命被上訴人到場，僅依醫生開立之《診斷證明》即認
    定賠償金額，且認定被上訴人減少之勞動能力及上訴人應給付之精神慰撫金過高
    ，均有不當等語，資為抗辯。
四、被上訴人主張上訴人於九十年五月二十二日上午九時許，駕駛車號ＳＣ─八一一
    八號自小客車，沿嘉義縣新港鄉○○○路由東向西行駛，行經該公路與嘉義縣洪
    厝路之交岔路口，欲左轉彎進入洪厝路，原應注意汽車行駛至交岔路口，轉彎車
    應讓直行車先行，而依當時天候晴、日間自然光線、柏油路面、路面乾燥無缺陷
    、無障礙物、視距良好等情形，並無不能注意之情事，竟疏未注意，貿然左轉彎
    ，適被上訴人騎乘車號ＬＴＧ─五八八號機車，沿嘉北公路由西向東未減速直行
    ，兩車遂於交岔路口發生碰撞，被上訴人人車倒地，受有雙側股骨幹骨折、左手
    多處擦傷之傷害之事實，已據其提出〈華濟醫院〉、〈財團法人長庚紀念醫院嘉
    義分院〉｛下稱〈長庚紀念醫院嘉義分院〉｝《診斷證明書》為證｛參見〈嘉義
    地檢署〉九十年度發查字第五五０號卷第三頁、原審卷第八五頁），復有《車禍
    現場照片》、《道路交通事故調查報告表》（參見上開偵查卷第一九－二一頁）
    、〈台灣省嘉雲區車輛行車事故鑑定委員會〉《鑑定意見書》（參見同上偵查卷
    第三一－三三頁）及〈台灣省車輛行車事故覆議鑑定委員會〉《函》｛參見〈嘉
    義地院〉九十一年度交簡字第二四九號刑事卷第三０頁｝足憑，依〈台灣省嘉雲
    區車輛行車事故鑑定委員會〉上開鑑定意見，足認本件車禍係因上訴人駕駛自小
    客車，行經閃光號誌交岔路口，左轉彎車未暫停讓直行車先行，為《肇事主因》
    ，而被上訴人駕駛重機車，行經閃光號誌交岔路口，未減速接近，小心通過，為
    《肇事次因》，此為〈嘉義地院〉刑事庭所同認，因以上訴人因過失傷害人，而
    判處有期徒刑三月（得易科罰金）確定，有該院九十一年度交簡字第二九四號及
    九十一年度交簡上字第二七號過失傷害刑案卷可稽，上訴人抗辯被上訴人視力有
    問題，應負較大之過失責任云云，並無可取。又上訴人既不爭執其就本件車禍之
    發生具有過失因素，則其過失駕駛行為與被上訴人所受傷害間顯然具有相當因果
    關係，自堪信被上訴人上開主張為真實。
四、按因故意或過失，不法侵害他人之權利者，負損害賠償責任；汽車、機車或其他
    非依軌道行駛之動力車輛，在使用中加損害於他人者，駕駛人應賠償因此所生之
    損害；不法侵害他人之身體或健康者，對於被害人因此喪失或減少勞動能力或增
    加生活上之需要時，應負損害賠償責任；不法侵害他人之身體、健康、名譽或自
    由‧‧‧者，被害人雖非財產上之損害，亦得請求賠償相當之金額；【民法】第
    一百八十四條第一項前段、第一百九十一條之二前段、第一百九十三條第一項、
    第一百九十五條第一項分別定有明文。查上訴人對被上訴人因本件車禍所受之傷
    害既應負侵權行為損害賠償之責，則被上訴人請求上訴人賠償因此所支出之(一)【
    醫藥費】、(二)【醫療器材費】、(三)【看護費用】、(四)【增加生活上需要之支出】
    、(五)【減少勞動能力之損害】及(六)【精神慰撫金】等，依法即屬有據。但因本件
    上訴人所爭執而提起上訴者，係原審判決所認定之(五)【減少勞動能力之損害】及
    (六)【精神慰撫金】部分，為其陳明在卷（參見本院卷第二九頁），因此，就原審
    所審認被上訴人所得請求之(一)【醫藥費】、(二)【醫療器材費】、(三)【看護費用】
    及(四)【增加生活上需要之支出】金額，即無再予審究之餘地，僅就上訴人爭執之
    部分敘論如后：
（一）【減少勞動能力之損害】部分：
      被上訴人主張其原本以務農維生，因本件車禍受傷後，無法獨立行走，日常生
      活完全仰賴他人照顧，已完全喪失勞動能力，而被上訴人九十年五月二十二日
      車禍受傷時為四十歲，至六十歲退休為止，尚有二十年可從事勞動，以每月最
      低工資一萬五千八百四十元為標準，依霍夫曼係數計算扣除中間利息後，被上
      訴人減少勞動能力之損害為二百六十八萬三千一百八十三元等情。經查：被上
      訴人於八十七年至八十九年均無申報所得收入，而係由其胞妹【丙○○】以扶
      養之親屬申報綜合所得稅，固有〈財政部台灣省中區國稅局北港稽徵所〉九十
      一年七月十九日中區國稅北港服字第０九一００一０七三四號函附綜合所得稅
      籍資料清單附於原審卷可參（參見原審卷第三一－三三頁），惟尚不得因此即
      遽認被上訴人無任何勞動能力。況且，被上訴人於原審法院九十一年十二月二
      十六日言詞辯論時陳述車禍前係以養羊、種田、打零工為業（參見原審卷第八
      三頁），參以前開函文所附《歸戶財產查詢清單》所示（參見原審卷第三四
      、三五頁），被上訴人尚有田地四筆，面積合計約九千餘平方公尺；〈雲林
      縣政府〉九十二年二月十七日《九二府社助字第九二０六００一六二二號函》
      所附《個案基本資料登陸作業》（參見原審卷第一０八、一０九頁）亦記載被
      上訴人之職業為農林漁牧。是以，被上訴人主張以務農維生，自堪信為真實。
      被上訴人雖未提出任何證據證明其務農之每月收入為何，惟按一般工作皆可獲
      得相當於最低基本工資之收入，故被上訴人主張以最低工資一萬五千八百四十
      元為計算基準，自屬適當。又被上訴人主張其完全喪失勞動能力乙節，業據其
      提出〈長庚紀念醫院嘉義分院〉《診斷證明書》（影本）載明：「患者於91－
      ７－入院，91－７－接受手術，91－８－９出院，現在兩下肢機能永久完
      全喪失，無法恢復」等語（參見原審卷第八五頁）；復經〈長庚紀念醫院嘉義
      分院〉九十二年一月十三日（92）長庚院嘉字第０一四號函稱：「五、‧‧‧
      其傷勢痊癒後會有下肢偏癱之後遺症，且無法回復從事務農之工作，殘障程度
      符合勞保殘障給付標準神經障礙第六點規定，為第二等級殘障。」（參見原審
      卷第九六頁、九七頁），參酌各殘廢等級或減少勞動能力比率表之換算比率，
      被上訴人因本件車禍受傷後減少勞動能力之程度應為百分之百，上訴人空言主
      張被上訴人受傷程度並無如其所述之嚴重，且恢復良好已行動自如云云，即無
      可採。上訴人雖另抗辯：被上訴人於車禍前即領有殘障手冊且無工作等語。惟
      據被上訴人所提《身心障礙手冊》（影本‧參見原審卷第九二頁）之記載，被
      上訴人之〔障礙類別〕為肢障，〔障礙等級〕為中度，〔鑑定日期〕則為七十
      一年四月二十九日，而依〈雲林縣政府〉九十二年二月十七日《九二府社助字
      第九二０六００一六二二號函》之記載：「‧‧‧陳君之障礙等級為中度，未
      有變更之紀錄，‧‧‧」（參見原審卷第一０八頁），原審於九十二年三月十
      三日行準備程序時詢以：「原告（即被上訴人）為何會在車禍前被認定是中度
      肢障？」，被上訴人（訴訟代理人）則答以：「原告脊椎的形狀內彎，其他活
      動情形與一般人相同。」「是在他服役過程中發生的。」等語（參見原審卷第
      一一二頁），而被上訴人上開殘障之鑑定日期為七十一年間，迄車禍發生時已
      約二十年，且本件事故發生時，被上訴人係騎乘重型機車，足見被上訴人主張
      車禍前能夠行走等情為真實。另依〈長庚紀念醫院嘉義分院〉九十二年二月五
      日（92）長庚院嘉字第０五０號函表示：「二、患者原有之脊椎疾病與本次車
      禍產生之後遺症無關，且診斷證明所載『兩下肢機能永久完全喪失』係因本次
      車禍引起脊髓損傷所造成。」（參見原審卷第九八頁）；由上可知，被上訴人
      目前兩下肢機能之永久完全喪失，係由本件車禍所造成，與其原有之脊椎宿疾
      無關，上訴人自不得以被上訴人車禍前領取之《殘障手冊》，執為有利於己之
      主張。又被上訴人於車禍前縱無工作，亦不得遽認其無任何勞動能力，業如前
      述，故上訴人亦不得執此主張被上訴人於發生車禍前並無工作能力。然因被上
      訴人於車禍發生前即受有「脊椎遺存畸形」之傷害，依《勞工保險殘廢給付標
      準表》〔殘害項目〕第項屬於殘障等級第十二級，參酌各殘廢等級或減少勞
      動能力比率表之比率，已喪失勞動能力百分之三０‧七六，而被上訴人之勞動
      能力既因本件車禍而完全喪失，則其因本件車禍所喪失之勞動能力為百分之六
      九‧二四。再者，被上訴人係五十一年二月二十日出生，為其《身心障礙手冊
      》（影本‧參見原審卷第九二頁）所載明，於九十年五月二十二日發生本件車
      禍時，年為三十九歲三月又二日，如比照勞工強制退休之六十歲為其工作之年
      限｛【勞動基準法】第五十四條第一項第一款規定參照｝，則被上訴人尚得工
      作至一一一年二月二十日，計尚得工作二十年八月又二十八日（折合約二０‧
      七三年－小數點第二位以下四捨五入－下同）。準此，計算其【減少勞動能力
      之損害】之金額如下：
    (一)5.（本件車禍發生時）～12.（本院言詞辯論終結時）：
      自本件車禍發生時起之九十年五月二十二日至本院言詞辯論終結期日之九十二
      年十二月二十三日，業已經過二年又七個月（即三十一個月，折合二‧五八年
      ），此部分屬於已發生之債，並無適用霍夫曼式計算扣除期前利息之問題，故
      此部分被上訴人喪失勞動能力之實際損害為三十三萬九千九百九十六元（15,8
      40×31×69.24%＝339,996.096；元以下之零數四捨五入）。
    (二)12.（本院言詞辯論終結翌日）～111.2.20.（被上訴人得工作之終止年限）
      ：
      自本院言詞辯論終結翌日之九十二年十二月二十四日起至被上訴人屆滿六十歲
      之一百一十一年二月二十日止，尚有十八年一月又二十六日（折合約十八‧一
      五年）。而被上訴人因本件車禍減少勞動能力之每年工作損失為十三萬一千六
      百一十一元（15,840×12×69.24%＝131,611.392－元以下四捨五入），依年
      利５％複數霍夫曼計算法扣除中間利息，被上訴人在此段期間喪失勞動能力之
      損失為：一百六十六萬八千八百五十元｛即131,611×12.00000000（第十八年
      之係數）＋131,611×（13.00000000－00.00000000）×0.15＝1,668,849.8，
      元以下之零數四捨五入｝。
      (一)＋(二)為：二、００八、八四六元。被上訴人主張所得請求【減少勞動能力之
      損害】在二、００八、八四六元之範圍內為洵屬正當，逾此部分之主張，即非
      正當。
（二）【精神慰撫金】部分：
      按慰撫金數額之認定，除依所受身體上及精神上痛苦程度及所造成之影響二者
      予以衡量外，尚須斟酌雙方之身分資力與加害之程度及各種情形，予以核定。
      查被上訴人事故發生時年僅三十九歲，為函授高職畢業，務農及作加工工作維
      生，有田地四筆、建地七筆（面積均甚狹小）（參見原審卷第三四、三五頁）
      ，上訴人則為高工畢業，目前失業無工作，在家務農，月入約一萬五千元，有
      田地六筆、房屋一棟、汽車二輛（參見原審卷第二九頁）等情，業經兩造陳述
      明確（參見原審卷第五五頁；本院卷第二八頁），且有〈財政部台灣省南區國
      稅局嘉義縣分局〉及〈財政部台灣省中區國稅局北港稽徵所〉函附兩造財產歸
      戶資料在卷可稽。又被上訴人於車禍發生後共住院近三個月，且被上訴人目前
      仍無法行走，業如上述。又本件事故之發生，上訴人駕駛自小客車，行經閃光
      號誌交岔路口，左轉彎車未暫停讓直行車先行，為《肇事主因》、被上訴人駕
      駛重機車，行經閃光號誌交岔路口，未減速接近，小心通過，為《肇事次因》
      ，復經〈臺灣省嘉雲區車輛行車事故鑑定委員會〉及〈臺灣省車輛行車事故覆
      議鑑定委員會〉分別鑑定在案｛參見前開偵查卷第三三頁、〈嘉義地院〉前開
      刑案卷第三０頁｝，上訴人抗辯被上訴人過失責任較重云云，洵不足採，是以
      上訴人雖有過失，但被上訴人未注意車前狀況，且未減速慢行，亦有過失。茲
      審酌被上訴人之正屬壯年，竟因本件車禍留下永久之後遺症、兩造經濟能力尚
      可、教育程度、地位、上訴人過失情節及被上訴人本有脊椎殘障等各種情形，
      認被上訴人請求【精神慰撫金】以八十萬元為適當，逾此範圍之請求，並非正
      當。
（三）綜右所述，被上訴人請求之項目及金額中經原審所認而為上訴人所不爭執者(一)
      【醫藥費】：九九、四九二元＋(二)【醫療器材費】（含助行器及輪椅）：四、
      八００元＋(三)【看護費用】：一七六、０００元＋(四)【增加生活上需要之支出
      】（交通費）：二三、０００元；加上訴人所爭執之部分經本院審查認被上訴
      人所得請求之項目及金額(五)【減少勞動能力之損害】：二、００八、八四六元
      及(六)【精神慰撫金】：八００、０００元，合計為三、一一二、一三八元。
（四）第按損害之發生或擴大，被害人與有過失者，法院得減輕賠償金額，或免除之
      ，【民法】第二百十七條第一項定有明文，經查：本件車禍肇事之原因，依前
      所述，上訴人雖有過失，惟被上訴人行經閃光號誌岔路口，未減速接近，小心
      通過，亦與有過失，爰審酌上訴人轉彎車未讓直行車先行，被上訴人未減速慢
      行、注意車前狀況等過失程度，及其他一切情狀，認上訴人應負百分之六十之
      過失責任，被上訴人應負百分之四十之過失責任，亦即應減輕上訴人百分之四
      十之賠償責任，換言之，即被上訴人僅得請求上訴人賠償前開金額之百分之六
      十。從而依上開過失相抵之比例計算後，被上訴人所得請求之金額應為一百八
      十六萬七千二百八十三元（即3,112,138×60﹪=1,867,282.8，元以下四捨五
      入）。再者，被上訴人已領取強制責任險保險金九十九萬五千一百零三元等情
      ，為被上訴人所自承，且有〈台灣產物保險股份有限公司嘉義分公司〉九十一
      年七月十五日嘉業字第０六０號函可稽（參見原審卷第二六頁），應認為真實
      。依【強制汽車責任保險法】第三十條規定，保險人依法給付之保險金，應視
      為損害賠償金額之一部，加害人或被保險人受賠償請求時，得扣除之，是此部
      分之請求應扣除之。則自被上訴人所得請求之上開金額中扣除其已受領之強制
      汽車責任保險給付後，被上訴人所得請求之金額為八十七萬二千一百八十元（
      1,867,283－995,103＝872,180）。被上訴人逾此部分之請求，於法無據，要
      難准許。
（五）按給付有確定期限者，債務人自期限屆滿時起，負遲延責任。給付無確定期限
      者，債務人於債權人得請求給付時，經其催告而未為給付，自受催告時起，負
      遲延責任。其經債權人起訴而送達訴狀，或依督促程序送達支付命令，或為其
      他相類之行為者，與催告有同一之效力。【民法】第二百二十九條第一、二項
      分別定有明文；又遲延之債務，以支付金錢為標的者，債權人得請求依法定利
      率計算之遲延利息。但約定利率較高者，仍從其約定利率；而應付利息之債務
      ，其利率未經約定，亦無法律可據者，週年利率為百分之五。亦為同法第二百
      三十三條第一項及第二百零三條所明定。查本件被上訴人請求上訴人應賠償之
      金額，並未定有給付之期限，則被上訴人請求自〔刑事附帶民事起訴狀〕繕本
      送達上訴人之翌日起，按年息百分之五計算之利息，並未逾上開規定之範圍，
      自無不合；查被上訴人〔刑事附帶民事起訴狀〕繕本係於九十一年四月十七日
      送達上訴人收受，有送達證書附卷可稽（參見原審九十一年度交簡附民字第六
      號卷第十頁），則被上訴人請求自九十一年四月十八日起至清償日止，按年息
      百分之五計算之利息，洵屬正當。
五、綜上所述，被上訴人依〈侵權行為損害賠償之法律關係〉請求上訴人應賠償其(一)
    【醫藥費】：九九、四九二元＋(二)【醫療器材（助行器＋輪椅）費】四、八００
    元＋(三)【看護費】一七六、０００元＋(四)【增加生活上之支出（交通費）】二三
    、０００元＋(五)【減少勞動能力之損害】二、００八、八四六元＋(六)【精神慰撫
    金】八００、０００元，合計為三、一一二、一三八元（99,492＋4,800＋176,0
    00＋23,000＋2,008,846＋800,000＝3,112,138），扣除被上訴人因過失相抵應
    負擔之金額及領取強制責任保險之金額後，被上訴人尚得請求上訴人給付八十七
    萬二千一百八十元。原審於上開被上訴人尚得請求之範圍內判命上訴人應給付被
    上訴人八十一萬一千一百七十七元，及自九十一年四月十八日起算之法定遲延利
    息，並依被上訴人之聲請，酌定相當之擔保金額後為准許假執行之宣告，核無不
    合；上訴意旨猶執前詞指摘原判決關於被上訴人有關【減少勞動能力之損害】及
    【精神慰撫金】之審認為不當，而就其敗訴部分聲明廢棄，為無理由，應予駁回
    。
六、又【民事訴訟法】第四百六十六條第一項所定得上訴第三審之利益額數，業經司
    法院於九十一年一月二十九日以（九一）院台廳民一字第０三０七五號函提高為
    一百五十萬元，並定於九十一年二月八日起實施。查本件原審命上訴人應給付之
    金額為八一一、一七七元，並未逾一百五十萬元，則本判決經本院宣示後即告確
    定（民事訴訟法第四百六十三條準用第三百九十八條第二項前段參照），兩造對
    本判決即均不得提起第三審上訴。至兩造其餘攻擊或防禦方法及舉證，均不影響
    本院所為前開論斷，自無再予一一審論之必要；均附此敘明。
七、據上論結，本件上訴為無理由，依民事訴訟法第四百六十三條、第三百八十五條
    第一項前段、第四百四十九條第一項、第七十八條，判決如主文。
中　　　華　　　民　　　國　　九十三　　年　　　一　　　月　　　六　　　日
                          臺灣高等法院臺南分院民事第一庭
~B1審判長法官　王　惠　一
~B2　　　法官　吳　上　康
~B3　　　法官　蘇　清　恭
右為正本係照原本作成。
本判決不得上訴。
中　　　華　　　民　　　國　　九十三　　年　　　一　　　月　　　六　　　日
~B法院書記官　洪  雅  美
